【裁判字號】    94,訴,2073
【裁判日期】    951031
【裁判案由】    毒品危害防制條例
【裁判全文】
臺灣桃園地方法院刑事判決              94年度訴字第2073號
公  訴  人  臺灣桃園地方法院檢察署檢察官
被      告  甲○○
選任辯護人  巨克安律師
上列被告因毒品危害防制條例案件，經檢察官提起公訴（94年度
偵字第14752號），本院判決如下：
    主  文
甲○○販賣第三級毒品，未遂，處有期徒刑肆年，扣案之第三級
毒品愷他命拾包（驗餘淨重肆點陸陸捌伍公克）及行動電話（門
號0000000000）壹支，均沒收。
    事  實
一、甲○○明知愷他命（Ｋetamine） 業經政府依毒品危害防制
    條例公告列為第三級毒品，未經許可，不得製造、運輸、販
    賣，竟於民國94年8 月6 日一星期前某時，在桃園縣桃園市
    ○○路獅子王舞廳內，基於供己施用之意，以每公克新台幣
    （下同）1100元之價格，自真實姓名、年籍均不詳綽號「小
    至」之成年男子購入數量不詳之第三級毒品愷他命而持有後
    ，因乙○○經真實姓名、年籍均不詳，綽號「阿同」成年男
    子之介紹前來，而萌生將其所購入之第三級毒品愷他命分裝
    成小包，各以每小包1000元之價格販賣第三級毒品之意圖，
    而於94年8 月6 日，以其所有門號0000000000之行動電話，
    撥打乙○○所有之門號0000000000行動電話，與乙○○聯絡
    買賣第三級毒品愷他命事宜，雙方並約定於94年8 月6 日上
    午，在上開獅子王舞廳外，交易第三級毒品愷他命。惟於同
    日上午0 時10分許，乙○○在桃園縣桃園市○○路199 號旁
    停車場內等侯甲○○前來時，因另持有第二級毒品ＭＤＭＡ
    16顆遭警查獲，然甲○○未查仍繼續使用其所有之上開行動
    與乙○○聯絡，經警發覺有異，進而詢問乙○○，乙○○即
    向警方供出上情，嗣於94年8 月6 日上午0 時30分許，為警
    循線在桃園縣桃園市○○路與和平路口前查獲，扣得其所有
    ，並供其犯販賣第三級毒品愷他命罪所用之第三級毒品愷他
    命10包（驗餘淨重4 ．6685公克）、行動電話（門號000000
    0000）1 支，及乙○○所有之行動電話（門號0000000000）
    1 支。
二、案經桃園縣政府警察局桃園分局報告臺灣桃園地方法院檢察
    署檢察官偵查起訴。
    理  由
壹、證據能力部分：
一、按被告以外之人於審判外之言詞或書面陳述，除法律有規定
    者外，不得作為證據；被告以外之人於偵查中向檢察官所為
    之陳述，除顯有不可信之情況者外，得為證據；除顯有不可
    信之情況外，公務員職務上製作之紀錄文書、證明文書，及
    從事業務之人於業務上或通常業務過程所須製作之紀錄文書
    、證明文書，及除前二款之情形外，其他於可信之特別情況
    下所製作之文書，亦得為證據。被告以外之人於審判外之陳
    述，雖不符刑事訴訟法第一百五十九條之一至第一百五十九
    條之四之規定，而經當事人於審判程序同意作為證據，法院
    審酌該言詞陳述或書面陳述作成時之情況，認為適當者，亦
    得為證據。當事人、代理人或辯護人於法院調查證據時，知
    有第一百五十九條第一項不得為證據之情形，而未於言詞辯
    論終結前聲明異議者，視為有前項之同意，刑事訴訟法第一
    百五十八條之三、第一百五十九條第一項、第一百五十九條
    之一第二項、第一百五十九條之四、第一百五十九條之五就
    此分別定有明文。
二、經查：
（一）扣案之第三級毒品愷他命10包、上開行動電話2 支及卷附
      之憲兵司令部刑事鑑識中心鑑驗通知書1 紙，均經被告、
      選任辯護人就此部分，迄於本院審理期日，並未提出爭執
      ，是應認該等證據具有證據能力。
（二）選任辯護人雖指稱：證人乙○○於94年8 月30日偵訊時所
      為之證述，因具有顯不可信之情況，依法不具有證據能力
      云云，然按被告以外之人於偵查中向檢察官所為陳述，除
      顯有不可信之情況者外，得為證據，刑事訴訟法第一百五
      十九條之一第二項定有明文。偵查中對被告以外之人（包
      括證人、鑑定人、告訴人、被害人及共同被告等）所為之
      偵查筆錄，或被告以外之人向檢察官所提之書面陳述，性
      質上均屬傳聞證據。惟現階段刑事訴訟法規定檢察官代表
      國家偵查犯罪、實施公訴，依法其有訊問被告、證人及鑑
      定人之權，證人、鑑定人且須具結，而實務運作時，檢察
      官偵查中向被告以外之人所取得之陳述，原則上均能遵守
      法律規定，不致違法取供，其可信度極高，職是，被告以
      外之人前於偵查中已具結而為證述，除反對該項供述得具
      有證據能力之一方，已釋明「顯有不可信之情況」之理由
      外，應認該證人於偵查中之陳述具有證據能力。查本件證
      人乙○○於94年8 月30日檢察官偵查中所為之陳述，均經
      具結，而被告或其辯護人亦未釋明上開證述有何顯不可信
      之情況，而空言指述其於偵查中所證依法無證據能力，依
      上說明，選任辯護人上開所指尚屬無據，證人乙○○於94
      年8 月30日檢察官訊問時所為之陳述，得為證據。
（三）被告雖辯稱：伊在警察局製作筆錄時，因之前服用之藥物
      藥效發作，所以精神狀態迷迷糊糊、產生幻覺，有精神耗
      弱之情，而當時製作筆錄之警員說若伊認罪，該警員就會
      叫檢察官讓伊回家，伊就照警員之意思製作筆錄，講出警
      詢筆錄所載之內容，且該警員也有恐嚇伊說若不承認，就
      要叫檢察官把伊關起來，故被告在警詢中之自白，非出於
      任意性，依刑事訴訟法第一百五十六條之規定不具證據能
      力云云。惟查，證人即警詢詢問人警員楊民鼎於本院審理
      中到庭結證稱：製作警詢筆錄時，伊沒有跟被告提到如果
      被告願意完全配合警方承認犯罪，會向檢察官請求從輕量
      刑或予以交保的機會，也沒有逼問被告之前販賣Ｋ他命的
      事實、經過，是甲○○主動向警方陳述等語明確在卷（見
      本院95年2 月13日審判筆錄），而佐以被告於本院準備程
      序中尚能記憶其於製作警詢筆錄時所陳述之內容，及其於
      警詢中就警員詢問之問題均能切題應對等節，足見其所辯
      警詢時其有精神耗弱之情與事實有間。又倘被告上開所辯
      警詢中伊受到詐欺、脅迫一節為真，而依被告之年紀、智
      識程度，及其亦自承有施用毒品之情，可認其應無不知販
      賣毒品係重罪之理，則衡常其當應於經警移送臺灣桃園地
      方法院檢察署接受檢察官偵訊時，立即向檢察官表示上情
      ，然其僅於檢察官訊問時陳稱：伊沒有賣搖頭丸等語，而
      於檢察官問有無其他意見時，被告亦表示沒有，益徵，被
      告上開所辯尚非可取，應認被告於94年8 月6 日在警詢中
      所為之自白具有證據能力。
（四）至選任辯護人固指稱：檢警迄未將製作被告警詢筆錄之錄
      音帶提出本院，以供勘驗，則被告警詢中所為之自白當不
      具有證據能力云云，惟刑事訴訟法於86年12月20日增訂公
      布之第一百條之一第一項固明定：「訊問被告，應全程連
      續錄音；必要時並應全程連續錄影。但有急迫情況且經記
      明筆錄者，不在此限」，第一百條之二規定：「本章之規
      定，於司法警察官或司法警察詢問犯罪嫌疑人時，準用之
      」，是本件犯罪嫌疑人甲○○之警詢筆錄，依法自應全程
      錄音。然考上開規定之立法目的，在於建立詢問筆錄之公
      信力，並擔保詢問程序之合法正當；亦即在於擔保犯罪嫌
      疑人對於詢問之陳述，係出於自由意思及筆錄所載內容與
      其陳述相符。故司法警察詢問犯罪嫌疑人如違背上開規定
      ，其所取得之供述筆錄，究竟有無證據能力，即應審酌司
      法警察違背該法定程序之主觀意圖、客觀情節、侵害犯罪
      嫌疑人權益之輕重、對犯罪嫌疑人在訴訟上防禦不利益之
      程度以及該犯罪所生之危害，與禁止使用該證據對於違法
      蒐證之效果及司法警察（官）如依法定程序有無發現該證
      據必然性等情形，本於人權保障與社會安全之均衡維護精
      神，依比例原則，具體認定之。如犯罪嫌疑人之陳述係屬
      自白，同法第一百五十六條第一項已特別規定「被告之自
      白，非出於強暴、脅迫、利誘、詐欺、違法羈押或其他不
      正之方法，且與事實相符者，得為證據」，則被告在警詢
      之自白如係出於自由意思而非不正之方法，且其自白之陳
      述與事實相符，縱令司法警察對其詢問時未經全程連續錄
      音或錄影，致詢問程序不無瑕疵，仍難謂其於警詢自白之
      筆錄無證據能力，有最高法院88年度台上字第5762號、89
      年度台上字第3878號判決可資參照。又刑事訴訟法於92年
      2 月6 日修正時，並未修正上開規定，且於第一百五十八
      條之四對於證據能力增訂權衡理論之規定，則甲○○警詢
      筆錄之證據能力，自依上開規定以斷（刑事訴訟法第一百
      條之一第二項係規定筆錄記載與錄音或錄影內容不符時，
      無證據能力，而本案情形並非二者不符）。依前說明，被
      告前揭警詢內容與其他事證比對，核屬事實，堪認所述內
      容出自被告之真意，即或製作過程係先與警方進行所謂之
      「溝通」，然後製作筆錄，再依照筆錄問答錄音，而真正
      製作警訊筆錄之內容並未錄音，衡情不過警方為求錄音與
      筆錄內容相符致製作程序有所瑕疵，與涉案情節等權衡，
      既足擔保陳述之任意性及真實性，況本案依被告於本院準
      備程序中所述，警詢過程有錄音，而僅事後警方迄今無法
      提出該警詢錄音帶到院，自不得據此即認該警詢筆錄不具
      證據能力。
貳、實體部分：
一、訊據被告甲○○固坦認於前揭時、地，其持有第三級毒品愷
    他命為警查獲，並扣得上開第三級毒品愷他命10包及行動電
    話2 支之事實，惟矢口否認有何販賣第三級毒品未遂犯行，
    辯稱：伊與乙○○係在上開獅子王舞廳認識進而成為朋友，
    二人間曾有多次相互請食分享搖頭丸之經驗，當乙○○得知
    伊持有愷他命後亦想試用，惟因二人皆忙於工作，故案發當
    日乙○○先至上開獅子王舞廳後，乃以電話聯絡伊前往，並
    要求伊攜帶愷他命試用，以提高玩興，以二人之前相互分享
    毒品之前例，二人皆有正當之工作，經濟狀況尚無匱乏之情
    形觀之，伊雖同意提供愷他命共同食用，但從未向乙○○表
    示要以金錢購買，故二人間並未論及數量、代價，事實上，
    伊本來就是要無償提供請乙○○分享，二人均無交易毒品之
    犯意，又伊持有搖頭丸及愷他命目的在於自己食用，但因好
    友要求分享試用，而無法拒絕，此種情節，亦與轉讓毒品之
    犯行尚屬有間云云。然查：
（一）上揭事實業據被告於警詢時坦白承認（見偵查卷第16頁）
      ，並核與證人乙○○於檢察官訊問時所具結證述其經由「
      阿同」之介紹，於案發當天欲以1 包1000元之價格，向被
      告拿第三級毒品愷他命，惟於已與被告聯絡約定見面，而
      尚未取得毒品之際即為警查獲之情節一致，且經證人即案
      發當時循線查獲本案之警員楊民鼎、簡仲連、黃賜哲於檢
      察官訊問時、本院審理中就案發當日如何因先查獲乙○○
      另持有第二級毒品ＭＤＭＡ16顆，而被告未查仍繼續使用
      其所有之上開行動與乙○○聯絡，經警發覺有異，詢問乙
      ○○，乙○○即向警方表示來電之人為欲出售第三級毒品
      愷他命予伊之人，進而循線查獲被告之過程結證甚詳在卷
      （見偵查卷56頁；本院95年2 月13日；同年3 月22日審判
      筆錄），此外，復有上開第三級毒品愷他命10包（驗餘淨
      重4 ．6685公克）、行動電話2 支扣案為證，而扣案之白
      色粉末10包經送憲兵司令部刑事鑑識中心鑑定，鑑驗結果
      有愷他命成份，有該中心94年12月9 日（94）安鑑字第02
      754 號鑑驗通知書各1 紙在卷可憑（附於本院卷），堪認
      被告上開於警詢時所為之自白應與事實相符，可以採取。
（二）至證人乙○○固於本院審理中翻異前詞，改證稱：伊在製
      作警詢筆錄時，因為警察一直咬定伊是販賣搖頭丸的藥頭
      ，但是伊說沒有，警察就叫伊作證說被告賣Ｋ他命給伊，
      ，教伊說是「阿同」介紹伊與被告交易，並表示就會以持
      有搖頭丸移送，而不移送伊販賣，並且當天可以交保；‧
      ‧伊買的藥頭是阿同，並不是被告，伊也沒有準備要向被
      告購買，案發當日伊聯絡被告到獅子王跳舞，還有要他帶
      Ｋ他命來給伊試試看，因為伊從來沒有用過Ｋ他命，但伊
      沒有要跟被告買，因為之前去玩，搖頭丸是伊請被告，被
      告也有請伊，而被告很好客，伊都是和一大堆人去被告所
      經營之餐廳消費，所以被告不可能會為這一點東西向伊收
      費云云（見本院95年1 月2 日審判筆錄），惟顯與其上開
      於檢察官訊問時所證述之內容未合，是否與事實相符並非
      無疑，而證人乙○○於94年8 月6 日檢察官訊問時即供稱
      ：伊在舞廳中看過一次被告等語明確在卷（見偵查卷第42
      頁），已可見證人乙○○與被告二人間尚非熟識，且證人
      乙○○於該次檢察官訊問時，除陳稱其沒有在警詢中說其
      所持有之搖頭丸係向被告購買，而是說是向「阿同」購買
      外，並未表示其上開所證於警詢中遭警威嚇之情，再佐以
      被告、證人乙○○先後數次於檢察官訊問時均未提及其等
      二人間前有相互請食分享搖頭丸，及被告於檢察官訊問時
      甚堅決否認案發當時證人乙○○有打電話叫伊帶東西等情
      （見偵查卷第52頁），足認證人乙○○上開於本院審理中
      之證述，係事後為迴護被告所為之不實證詞，而應以其於
      檢察官訊問時所為之證詞為可採。
（三）被告雖以前揭情詞置辯，並舉證人乙○○於本院審理中所
      為之證詞為佐，然已與上開事證不符，且證人乙○○上開
      於本院審理中之證述，亦不足採，詳如前述，況證人楊民
      鼎於本院審理中結證稱：其擔任肅毒專案前往獅子王舞廳
      停車場，發現嫌疑人乙○○在獅子王停車場的車內，坐在
      車上，形跡可疑，其就上前盤查他的證件，在他的車上查
      獲搖頭丸毒品，他也主動告知毒品為他所有，其就告知權
      利義務後，將他用警車帶回返所，後來在路途中他的手機
      響好幾次，其就要求他先關機，途中就問他手機何人所打
      ，他就說是藥頭打的，並說他在被查獲前已經有約叫甲○
      ○藥頭要買Ｋ他命。‧‧此時甲○○又打乙○○的電話，
      其就假裝是乙○○的朋友，告訴甲○○說乙○○目前在忙
      ，其就跟甲○○對話，甲○○就說，乙○○要的東西在他
      那裡，他說他人在民族路和和平路口的ＯＫ便利商店，叫
      其趕快過去拿，‧‧其和其他的二名同事就邊走邊跑依照
      甲○○的指示過去，快靠近民族、和平路口時，要確認何
      人，其就打個手勢，當時甲○○站在車外面，就招手叫其
      過去那裡，並且叫其趕快進去車內坐在他的車子的副駕駛
      座，同時甲○○也進去車內坐在駕駛座，之後進去車內後
      ，他就將放在副駕駛座前面平台上的一個盒子掀開，掀開
      裡面就有搖頭丸、Ｋ他命，並且跟其說其要的毒品在這裡
      分等語屬實在卷（見本院95年2 月13日審判筆錄），且被
      告於本院審理中亦不否認案發當時其確有叫因電話聯絡前
      來之證人楊民鼎坐上其所駕駛車輛之事實，而倘被告所辯
      為真，其既與證人乙○○相約在上開獅子王舞廳見面，並
      由伊攜帶愷他命給證人乙○○試用，以提高玩興，則衡常
      其間當無數次與證人乙○○電話聯絡所在地點之必要，且
      無須於證人楊民鼎到場後即叫其進入車內，益徵被告上開
      所辯係事後卸責之詞，委無足取。
（四）綜上，本件事證明確，被告上揭犯行足可認定，應依法論
      科。
二、刑法及刑法施行法部分條文業經修正公布，並均於95年7 月
    1 日施行。修正後刑法第二條第一項之規定，係規範行為後
    法律變更所生新舊法律比較適用之準據法，於修正後刑法施
    行後，應適用修正後刑法第二條第一項規定之從舊從輕之原
    則為比較；修正後刑法第二條第二項，則為同條第一項之特
    別規定，於修正後刑法施行後，關於非拘束人身自由之保安
    處分，應依修正後刑法第二條第二項之規定，適用裁判時之
    法律。又修正後刑法第三十五條，乃刑之重輕之法定次序與
    標準，應適用裁判時之修正後刑法第三十五條之規定。修正
    後刑法第二條第一項係採從舊從輕原則，適用最有利於行為
    人之法律。既曰法律，自較刑之範圍為廣；除法律有特別規
    定者（如修正後刑法第二條第二項非拘束人身自由之保安處
    分適用裁判時法，又如修正後刑法施行法第三條之一第三項
    、第六條之一、第九條之三規定之情形），應依其規定；或
    事關執行之緩刑之宣告，或犯罪在刑法修正施行前，自首在
    刑法施行後之自首部分，或程序之規定（程序從新，如刑法
    第四十條沒收宣告之程序規定），應適用裁判時之修正後刑
    法之規定外；依修正後刑法第二條第一項比較時，應就罪刑
    有關之共犯、未遂犯、連續犯、牽連犯、結合犯，以及累犯
    加重，自首減輕暨其他法定加減原因（如身分加減）與加減
    例等一切情形，綜其全部之結果而為比較後，整個之適用，
    不能割裂而分別適用有利益之條文。關於易科罰金之折算標
    準、易服勞役之折算標準及期限、罰金與死刑是否併予執行
    、多數有期徒刑定應執行之刑時之最高刑期之限制等之修正
    ，事涉行為人易刑折算標準金額之多寡與期限之長短及定執
    行刑時能否就罰金刑併予執行或有期徒刑定應執行之刑時最
    高度之限制，亦均屬應依修正後刑法第二條第一項比較適用
    法律之範圍。拘束人身自由之保安處分，並非屬修正後刑法
    第二條第二項規定應適用裁判時法之範圍，除有特別規定者
    外，亦屬應依修正後刑法第二條第一項比較適用法律之範圍
    ；從刑附屬於主刑，除法律有特別規定者外，依主刑所適用
    之法律（以上參考最高法院95年5 月23日刑事庭第8 次會議
    決議及最高法院24年上字第4634號、24年上字第5292號、27
    年上字第2615號判例）。本件被告行為後法律有變更，關於
    未遂犯部分：未遂犯得按正犯之刑減輕之規定，原定於刑法
    第二十六條前段，該規定已於95年7 月1 日修正公布施行之
    新法中移列至第二十五條第二項。經綜合比較前述新、舊法
    結果，修正後規定並未較有利於行為人，則應依修正後刑法
    第二條第一項前段規定，適用行為時（即修正前）之法律。
    另刑法第十一條於95年7 月1 日雖亦經修正生效施行，惟修
    正後之規定僅係將得適用刑法總則規定之刑事特別法範圍由
    原規定之「其他法令有刑罰之規定者」，更明確化為「其他
    法律有刑罰或保安處分之規定者」，此一修正尚不涉及行為
    人罪刑之結果，故無新舊法比較之問題，併此敘明。
三、核被告甲○○所為，係犯毒品危害防制條例第四條第三項、
    第六項之販賣第三級毒品未遂罪。公訴人雖認被告上開所為
    ，係犯毒品危害防制條例第五條第三項之意圖販賣而持有第
    三級毒品罪嫌云云，然被告既已著手販賣第三級毒品之行為
    ，詳如前述，則其所為自應該當毒品危害防制條例第四條第
    三項、第六項之販賣第三級毒品未遂罪，是公訴人起訴法條
    容有未洽，惟起訴基本事實相同，爰依刑事訴訟法第三百條
    規定，變更起訴法條，併此敘明。又被告基於販賣第三級毒
    品之犯意，而已著手販賣之行為，惟遭警查獲，致尚未交付
    ，為未遂犯，應依修正前刑法第二十六條前段規定減輕其刑
    。爰審酌被告犯罪之動機、目的、手段、所生損害，及其之
    智識程度、素行、被告犯罪後一再飾詞狡辯，毫無悔意等一
    切情狀，量處如主文所示之刑，以資懲儆。
四、至扣案第三級毒品愷他命10包（驗餘淨重4 ．6685公克）及
    上開行動電話（門號0000000000）1 支，均係被告所有，且
    供其犯販賣第三級毒品愷他命罪所用之財物，已如前述，應
    依毒品危防制條例第十九條第一項前段諭知沒收。至鑑驗用
    罄之毒品，已因鑑驗而滅失，故不予宣告沒收銷燬。另扣案
    之行動電話（門號0000000000）1 支，係證人乙○○所有之
    物，並非供被告犯本件之罪所用或因本件犯罪所得之物，且
    性質上亦非屬違禁物，是尚乏沒收之依據，爰不宣告沒收，
    併此說明。
據上論斷，應依刑事訴訟法第二百九十九條第一項前段、第三百
條，毒品危害防制條例第五條第三項、第六項、第十九條第一項
，修正後刑法第二條第一項前段，修正前刑法第十一條、第二十
六條前段，判決如主文。
本案經檢察官鄭東峰到庭執行職務。
中    華    民    國    95    年    10    月    31    日
                      刑事第十二庭審判長法  官  游 紅 桃
                                        法  官  陳 雪 玉
                                        法  官  王 美 玲
以上正本證明與原本無異。
如不服本判決，應於判決送達後10日內向本院提出上訴狀 (應附
繕本)， 上訴於臺灣高等法院。
                                        書記官  吳 玉 蘭
中    華    民    國    95    年    11    月    1     日
附錄本案論罪科刑法條全文：
毒品危害防制條例第四條
製造、運輸、販賣第一級毒品者，處死刑或無期徒刑；處無期徒
刑者，得併科新臺幣一千萬元以下罰金。
製造、運輸、販賣第二級毒品者，處無期徒刑或七年以上有期徒
刑，得併科新臺幣七百萬元以下罰金。
製造、運輸、販賣第三級毒品者，處五年以上有期徒刑，得併科
新臺幣五百萬元以下罰金。
製造、運輸、販賣第四級毒品者，處三年以上十年以下有期徒刑
，得併科新臺幣三百萬元以下罰金。
製造、運輸、販賣專供製造或施用毒品之器具者，處一年以上七
年以下有期徒刑，得併科新臺幣一百萬元以下罰金。
前五項之未遂犯罰之。


司法院資訊處製作；財團法人民間司法改革基金會備份。
